【裁判字號】    91,簡上,262
【裁判日期】    920207
【裁判案由】    損害賠償
【裁判全文】
臺灣臺北地方法院民事判決  九十一年度簡上字第二六二號
    上  訴  人  中菱小客車租賃股份有限公司
    法定代理人  乙○○
    訴訟代理人  楊進興律師
    被上訴人    台灣中小企業銀行股份有限公司
                            設台北市○○區○○街三十號
    法定代理人  甲○○      住.
    訴訟代理人  丙○○      住.
右當事人間請求損害賠償事件，上訴人對於中華民國九十一年二月二十七日本院臺北
簡易庭九十一年度北簡字第一五八二號第一審判決提起上訴，本院判決如左：
    主    文
上訴駁回。
第二審訴訟費用由上訴人負擔。
    事    實
甲、上訴人方面：
一、聲明：
  (1)原判決廢棄。
  (2)被上訴人應給付上訴人新台幣（下同）二十六萬三千三百零八元，及自起訴狀繕
    本送達之翌日起至清償日止，按年息百分之五計算之利息。
二、陳述：除與原審判決書所載者相同茲予引用外，補稱：
  (1)按民法第四百三十二條規定：「承租人應以善良管理人之注意保管租賃物」、「
    承租人違反前項義務致租賃物毀損滅失者，負損害賠償責」，亦即租賃物如發生
    毀損或滅失之情形，承租人原則上應負善良管理人之注意義務，即屬抽象輕過失
    責任，至民法第四百三十四條規定，乃租賃物失火之情形，例外減輕承租人之責
    任而僅就故意或重大過失負責，原審未詳區分上述原則與例外不同規定，而認本
    案承租人只就故意或重大過失負責，洵屬與法有違。
  (2)九十年九月十七日納莉颱風來襲，雖為天災，但中央氣象局、各大報紙及電子媒
    體均於事前發布颱風警報，並提醒民眾注意可能帶來的豪雨威脅，更有特別強調
    因當日正值大潮期，故低窪地區須特別防範大水侵襲，因此颱風造成水災之結果
    並非不可預防，可堆沙包、將車開出、停放較高地區等措施，此與地震乃無預警
    、突發式，截然不同。
  (3)基隆市位於基隆河沿岸，根據水利處統計指出，該沿岸先後已有十一次水災紀錄
    ，其中最近四年接續發生過四次淹水，最近一次則是發生於八十九年十一月一日
    象神颱風，因此被上訴人自應注意該地區有水災之危險，而對租賃物為適當處置
    。另位於台北市之忠孝分行，即使少有發生颱風淹水情形，但一般人於颱風時均
    會將車輛停放至高處較為安全之地方。本次颱風有許多人均將車輛停放在高架道
    路，由此可見一般人對自己車輛會採取如此防範措施，更何況被上訴人為承租人
    ，依法應負善良管理人注意義務。
  (4)兩造所簽訂之契約係依被上訴人公開招標所提制式契約訂定（定型化契約），其
    中無颱風洪水險項目（而中央信託局辦理中央政府公務車輛租賃共同供應契約即
    含颱風洪水險，舉凡車輛之財產保險有颱風洪水險及意外險之項目均一般用車之
    基本認知），足見被上訴人基於承租時因有關租金將因投保而有較高負擔之考量
    未約定投保該項事，顯認該事故若有發生應由租人負擔其風險較為合理，否則被
    上訴人既要減輕其投保費用或租金負擔，又不要負擔該事故之風險，並不合理。
    另兩造所訂定之公務車租賃契約書（下稱系爭契約）係由被上訴人與不特定多數
    人訂定之單方預先擬定之條款，鑑於定型化契約條款的功能及其對相對人可能產
    生之不利益，除適用契約解釋的一般理論外，有下列幾項原則應注意：客觀解
    釋原則：定型化契約條款適用於多數，為維持其合理化的功能，個案的特殊性情
    況原則上不予考慮，而以通常一般人的了解為其解釋標準。限制解釋原則：定
    型化契約旨在排除任意規定，尤其是負責條款，應作限制解釋，以保護相對人利
    益。不明確條款解釋原則：定型化契約條款應作較有利於相對人的解釋，由使
    用人承擔不明確的危險。系爭契約條款第十二條約定：「乙方應負擔租賃標的物
    之各項法定賦稅、年度檢驗費。並負擔定期保養及維修費用．．」、第二十三條
    約定：「租賃標的物發生損壞時，．．其修護費用由乙方負擔」條款中並未明確
    說明若標的物的損壞若是可歸責於被上訴人而生，是否仍由上訴人負擔維修責任
    及費用。惟按上述三解釋原則，考量一般人的了解及相對人利益保障，應作較明
    利於相對人之解釋。又依民法第二百四十七條之一意旨，依照當事人一方預定用
    於同類契約之條款而訂定之契約有免除或減輕預定契約條款當事人之責，加重他
    方當事人責，或其他於他方當事人有重大不利益等情形顯失公平者，該部分無效
    。退步言之，倘若認本契約第十二條及第二十三條約定，於可歸責於被上訴人之
    情形適用，則係減輕預定契約條款當事人之責任及加重他方當事人責任，顯然有
    失公平，對上訴人十分不利，此部分條款應為無效，不能成為系爭契約之內容。
  (5)民法第四百二十九條第一項雖規定：「租賃物之修繕，除契約另有訂定或習慣外
    ，由出租人負擔」，但應限於租賃物因不可歸責於承租人之事由致毀損者而言。
    如承租人因自己過失毀損租賃物，依同法第四百三十二條第二項規定應負損害賠
    償責，出租人無為修繕之義務，本件被上訴人就系爭租賃車輛之保管，既未盡善
    良管理人之注意義務，因此造成損害乃因可歸責於被上訴人之事由，對此損害應
    由被上訴人負擔。
三、證據：除與原審提出者同，茲引用外，補提中國時報（九月十六日、九月十八日
    ）報紙、中央信託局辦理中央政府各機關、學校、國營事業公務車輛租賃共同供
    應契約、公務車租賃合約書為證。
乙、被上訴人方面：
一、聲明：駁回上訴。
二、陳述：除與原審判決書所載者相同茲予引用外，補稱：
  (1)上訴人主張「九十年九月十七日納莉颱風來襲，雖為天災，但中央氣象局，各大
    報紙及電子媒體均於事前發布颱風警報，並提醒民眾注意可能帶來的豪雨威脅，
    更有特別強調因當日正值大潮期，故低窪地區須特別防範大水侵襲。因此颱風造
    成水災之結果，並非不可預防．．」，然而對於颱風之來襲，中央氣象局雖可
    預測並發布颱風警報，但對於颱風所帶來之豪雨，其具體之侵襲地點及其確實之
    雨量數則尚非現代科技所能具體詳細之預測，故因颱風所導致之豪雨水患當屬人
    力所不能預測而屬不可抗力。本次納莉颱風係於九十年九月十六日下午九時四
    十分登陸北台灣，晚間十一時左右，災情陸續傳出，至九十年九月十七日凌晨一
    時左右，台北市已成「水鄉澤國」，且在短短三小時內，三分之二的台北城已變
    成汪洋一片，故因本次颱風所導致之豪雨水患，實係於甚短之時間內即發生，而
    非如上訴人所陳稱颱風淹水乃漸進情形，水勢乃慢慢上漲等等。
  (2)系爭承租車輛，一是提供被上訴人忠孝分行使用，另一則提供基隆分行使用。而
    被上訴人忠孝分行係位於台北市○○○路○段一四二號，過去不曾發生淹水，被
    上訴人將系爭車輛停放於此安全之地區，就系爭承租車輛之保管已盡善良管理人
    之注意義務。另被上訴人基隆分行係位於基隆市○○路九號，過去亦未曾發生類
    此嚴重之淹水事件，上訴人於九十一年四月九日上訴理由狀內四（一）陳稱「基
    隆市位於基隆河沿岸，根據水利處統計指出，該沿岸先後已有十一次水災紀錄：
    因此被上訴人自應注意該地區有水災的危險」，然上訴人所引證物所稱之基隆河
    沿岸係指暖暖、汐止、七堵、八堵．．等基隆市所屬基隆河沿岸之地區，而被上
    訴人基隆分行與基隆河尚有數里之遙，非屬所謂基隆河沿岸之地區，自不得以被
    上訴人將承租車輛停放於距離基隆河尚如此遙遠之地區而謂被上訴人未盡善良管
    理人之注意義務。且承前所述，被上訴人基隆分行所在之地，過去未曾發生類似
    納莉颱風所致嚴重之淹水事件，被上訴人將系爭車輛停放於此安全之地區，就系
    爭承租車輛之保管實已盡善良管理人之注意義務。
  (3)系爭契約第十三條即明定保險費用由上訴人（即出租人）負擔，故系爭承租車輛
    保險費之多寡皆係由出租人負擔而與承租人無涉，被上訴人僅係就所有參與投標
    者中出價最高且高於底價者決定其得標而已，至於上訴人或其他參與投標者係如
    何計算租金之金額，或上訴人或其他參與投標者是否因租賃物之保險而提高租金
    費用及如何訂定租金之數額以分擔其保險費用之支出，僅係上訴人或其他參與投
    標者營業成本、商業利益之考量而已，與被上訴人無涉，故無所謂「被上訴人基
    於承租時因有關租金將因投保而有較高負擔之考量未約定投保該事故」之情形。
  (4)上訴人係系爭車輛之所有人，為免其所有之財產遭受上述保險承保之保險事故以
    外之損害，而認為有投保其他災害保險之必要時，應自行投保以保護其財產，不
    得以本契約未約定應投保颱風洪水險即謂系爭修復費用應由被上訴人負擔。且如
    上訴人所言「舉凡車輛之財產保險有颱風洪水險及意外險之項目均為一般用車之
    基本認知」，上訴人既係系爭車輛之所有人，自應有投保颱風洪水險以保障其所
    有車輛之認知，本案只因上訴人疏未投保颱風水災險，致其系爭所有之財產遭納
    莉颱風之水患淹沒受損，未能自保險公司獲得保險給付致造成損失，自需由上訴
    人以物之所有人地位承擔該項損失。
  (5)依被上訴人忠孝分行與天威保全股份有限公司簽定之「保全防護契約書」及基隆
    分行與新光保全股份有限公司所簽定之「保全股務契約書」，足證系爭公務車輛
    之使用分行皆自八十三年起即委託保全公司對於被上訴人該等分行員工下班後至
    次營業日開始營業前進行保全防護之工作，且分別依前開契約第十五條及第六條
    第三項「甲方應指定專人保管保全系統操作用磁卡（鑰匙），於設定後標的物內
    即不能留住人員或進出」之相同規定，足直接證明被上訴人忠孝分行、基隆分行
    員工下班後，該等分行之行舍內即無人員留守，而由保全公司進行保全防護工作
    。另本案事故發生時，系爭基隆分行之公務車輛系停放於所承租之基隆市○○路
    十一號之「基隆市博愛國宅停車場」，另一忠孝分行之公務車係停放在台北市○
    ○○路○段一四二號大樓所屬之停車場。前開保全公司僅就被上訴人忠孝分行（
    台北市○○○路○段一四二號）及基隆分行（基隆市○○路九號）一、二樓營業
    廳之範圍為保全防護，而未及前開系爭公務車輛停放之地區，準此前開保全公司
    非被上訴人保管系爭公務車輛之代理人或使用人。
三、證據：除與原審提出者同，茲引用外，補提中國時報（九十年九月十七日、九月
    十八日）報紙、民生報（九十年九月十八日）報紙、基隆市街地圖、基隆平溪東
    北角海岸地圖為證。
    理    由
一、上訴人起訴主張被上訴人於八十八年六月十日向其承租車號ＢＢ－四九四二號小
    客車一輛，租期自八十八年六月十日起至九十一年六月九日止，共計三年；又於
    八十八年六月十一日向其承租ＢＢ－四九四八號小客車一輛，租期自八十八年六
    月十一日起至九十一年六月十日止，共計三年。嗣前揭二輛小客車於九十年九月
    十七日納莉颱風時遭水患淹沒受損，被上訴人未於颱風警報後立即將系爭車輛移
    至同地區較高位置停放，其對系爭受損車輛之保管，並未盡到善良管理人之注意
    義務，被上訴人當須就系爭車輛之毀損，負損害賠償責任。為此依民法第四百三
    十二條之規定訴請被上訴人給付修繕費用二十六萬三千三百零八元，及自起訴狀
    繕本送達之翌日起至清償日止，按年息百分之五計算之利息。被上訴人則以依民
    法第四百二十三條、第四百二十九條之規定及兩造租賃合約書第十二條、第二十
    三條前段之約定，本件租賃標的物之維修或發生損害之修繕義務係由出租人即上
    訴人負擔，且前揭承租車輛係因納莉風災致泡水受損，而該車係分別供被告忠孝
    分行及基隆分行使用，該二地區一則處台北市中心，一則處基隆市中心，未曾發
    生颱風淹水事件，且被上訴人於颱風警報後即將前揭車輛停放於各該分行之停車
    場，已盡善良管理人注意義務，車輛受損實因天災之不可抗力所致，況依兩造租
    賃合約書第十三條之約定，有關租賃標的物之保險費用係由上訴人負擔之，上訴
    人為避免發生雙方契約所未約定投保之事故致租賃標的物受損，而認有投保其他
    災害保險之必要時，自應另行投保以保護其財產，自不得以兩造租賃契約並未投
    保颱風洪水險即謂此項事故發生應由被上訴人負責等語，資為抗辯。
二、本件經本院於九十二年一月二十四日整理並協議簡化爭點及不爭執點（見本院卷
    九十二年一月二十四日言詞辯論筆錄），是以本院僅就兩造協議簡化之爭點及不
    爭執點為審究，合先敘明。
三、兩造不爭執點如次：
  (1)被上訴人係於八十八年六月十日向上訴人承租車號ＢＢ－四九四二號小客車一輛
    ，租期自八十八年六月十日起至九十一年六月九日止，共計三年；又於八十八年
    六月十一日向上訴人承租ＢＢ－四九四八號小客車一輛，租期自八十八年六月十
    一日起至九十一年六月十日止，共計三年。前揭二輛小客車均已交由被上訴人使
    用，被上訴人並分別交由其基隆分行、忠孝分行使用。
  (2)系爭二輛車輛當時均有投保保險，但並不包括颱風險、地震險。
  (3)系爭車輛之停放地點基隆分行是將車號ＢＢ－四九四二號小客車停放在基隆市○
    ○路十一號博愛國宅之地下一樓停車場內；忠孝分行是將車號ＢＢ－四九四八號
    小客車之停放在忠孝東路四段一四二號大樓之地下一樓停車場內。
  (4)系爭二輛車輛因受損之修護費用為二十六萬三千三百零八元。
四、兩造爭執點如次：
  (1)系爭租賃契約第十三條之約定，有無民法第二百四十七條之一「顯失公平」之處
    ？
  (2)上訴人得否依民法第四百三十二條之規定請求被上訴人賠償二十六萬三千三百零
    八元？
    颱風之風險究應由何人負擔？
    被上訴人對系爭車輛停放時間、地點是否已盡善良管理人之注意義務？
五、茲就兩造之爭執點分述如下：
  (1)系爭租賃契約第十三條約定，有無民法第二百四十七條之一「顯失公平」之處？
    按民法第二百四十七條之一係規定：「依照當事人一方預定用於同類契約之條款
    而訂定之契約，為左列各款之約定，按其情形顯失公平者，該部分約定無效：一
    免除或減輕預定契約條款之當事人之責任者。二加重他方當事人之責任者。三使
    他方當事人拋棄權利或限制其行使權利者。四其他於他方當事人有重大不利益者
    。」，而系爭租賃契約為被上訴人預定用於公務車租賃之同類契約條款而訂定之
    契約，依卷附之兩造公務車租賃合約書（附本院卷）第十三條約定，系爭二車輛
    之保險種類有「綜合損失險」、「竊盜險」、「零件險」、「意外險」及「乘客
    險」等五種，並無「颱風、地震險」，然核閱該條約定，僅謂上訴人應負擔保險
    費用，保險項目內容有五種，再綜觀系爭租約全文，並未限定上訴人就系爭二車
    輛僅能投保上開五種保險，此僅為被上訴人之最低限度要求，倘上訴人有意願加
    保其他種類之保險，該項租賃契約之約定條款並無作任何之限制，尚難認為有何
    免除或減輕預定契約條款之被上訴人責任，或者有加重上訴人責任或其他於上訴
    人有重大不利益之顯失公平情事。故上訴人主張該契約條款第十三條之約定，具
    民法第二百四十七條之一「顯失公平」之處，應屬無效約款云云，殊難採信。
  (2)上訴人得否依民法第四百三十二條之規定，請求被上訴人賠償二十六萬三千三百
    零八元？
    租賃物因颱風而毀損之風險，應由何人負修繕義務？
      １按民法對於租賃物之修繕義務，係規定於第四百二十九條：「租賃物之修繕
        ，除契約另有訂定或另有習慣外，由出租人負擔」，由此一條款明定租賃物
        毀損之原因，若係由於可歸責於出租人之事由，或不可歸責於出租人及承租
        人之事由，皆應由出租人負修繕之義務，除非係可歸責於承租人之事由，出
        租人始可免除修繕之義務。而所謂不可歸責於出租人或承租人之事由者，其
        中不可抗力即屬其一，其屬於事變之一種，不屬於債務人業務執行之範圍，
        其發生之態樣及重大性，非通常生活過程上所能預期，且其性質不能以人力
        避免。天然災變如颱風之發生，以目前之科技水準雖然能預測其路徑及發生
        之時間，以及區分颱風之強度，但是仍僅僅止於預測之功用，對於實際上颱
        風登陸與否、其所挾帶多少雨量、及暴風圈影響產生之災害，仍無法為精準
        之計算，而以目前之科技水準，亦無法阻止颱風之發生，故因颱風之天然災
        變所造成之損害，本院認為係屬於不可抗力之事變，除非當事人就此部分有
        特別之約定，否則，對於租賃標的物所造成之毀壞，仍應依民法第四百二十
        九條之規定，應由出租人負修繕之義務。
      ２觀之兩造所簽定之公務車租賃合約書，僅於第二十三條及第十八條有提及車
        輛修繕費用之負擔問題，其中就第二十三條係約定：「租賃標的物發生損壞
        時，若未至乙方（即上訴人）所屬或指定之保養廠修護者，不問損害情形為
        何，其費用由甲方（即被上訴人）自行負責。但若因緊急情況，或因位處偏
        僻地區至乙方所屬或指定之保養廠修護不便者，經甲方通知乙方並獲得乙方
        同意後，則甲方可至就近之保養廠修護，其修護費用由乙方負擔。」，此一
        條款係約定系爭二車輛損壞時，若無但書條款所定事由時，原則上應至上訴
        人所屬或指定之保養廠修護，否則需由被上訴人自付修繕費用。惟此並非就
        因不可抗力造成毀壞時，需由何人負擔修繕費用而為特別約定。另第十八條
        係約定：「租賃標的物如發生被竊，於尋回車輛，或發生實際全損、或其修
        理費用達該租賃標的物四分之三以上，於乙方（即指上訴人）獲得保險賠償
        金，乙方須負責提供同級（或以上）車輛予甲方（指被上訴人）使用，然該
        被竊或毀損事故係可歸責於甲方之人為疏失者，甲方使用單位應給付乙方補
        償金．．」，約定因失竊之通常事變造成之損害，除非為可歸責於被上訴人
        之事由所致，否則亦應由上訴人負擔修繕費用，亦非就因不可抗力造成毀壞
        時，特別約定由何人負擔修繕費用。是故兩造所簽定之契約條款，並未就因
        不可抗力造成租賃標的物毀毀壞時，另為約定，即應適用民法第四百二十九
        條之規定，應由出租人負修繕之義務。
    被上訴人對系爭車輛停放時間、地點是否已盡善良管理人之注意義務？
      按「承租人應以善良管理人之注意，保管租賃物，租賃物有生產力者，並應保
      持其生產力；承租人違反前項義務，致租賃物毀損、滅失者，負損害賠償責任
      ，但依約定之方法或依物之性質而定之方法為使用、收益，致有變更或毀損者
      ，不在此限。」民法第四百三十二條定有明文，此一條款係規定承租人對於租
      賃物之保管義務，因租賃關係終了，承租人有返還租賃物之義務（民法第四百
      五十五條），因而在租賃關係存續，對於租賃物應負保管義務，至保管之方法
      如何？當視租賃物之種類性質而定，租賃物之修繕，亦為保管租賃物之一手段
      ，但法律明定為出租人之義務，故租賃物如有修繕之必要時，承租人原則上只
      負通知義務，而不負修繕義務。茲就被上訴人停放系爭車輛之處所、時間析述
      之：
      Ａ、停放處所：承租人之負責，需未盡善良管理人之注意，亦即自己須有抽象
          之輕過失始可。又所謂善良管理人之注意，即依交易上一般觀念，認為有
          相當知識經驗及誠意之人所用之注意，已盡此注意與否，應依抽象之標準
          定之，其當事人有無盡此注意之能力，在所不問。查被上訴人所屬之基隆
          分行，於平時下班時間，即將ＢＢ－四九四二號小客車停放在基隆市○○
          路博愛國宅地下一樓停車場；忠孝分行則將車號ＢＢ－四九四八號小客車
          置於該分行大樓所屬地下停車場，如前所述，就此二處停車地點，符合社
          會一般人之停車習慣。而該二處停車位置於九十年九月十六日納莉颱風之
          前，多年來並無淹水之紀錄，此為眾所周知之事實，上訴人雖稱：基隆分
          行八十九年十一月象神颱風時，其基隆河有淹水紀錄云云，並提出九十一
          年九月十八日中國時報報紙之統計圖為證，然依該報載資料，亦僅為近二
          十年來基隆河之水災紀錄，並未指明前揭二處停車場所有淹水紀錄，尚難
          據此而認定被上訴人所停放車輛之二處場所，先前有發生淹水情形，即難
          認定被上訴人明知該二處停車場所，曾發生淹水紀錄而未加以防範未然，
          有違反社會上一般相當知識經驗及誠意之人所應具備之注意義務。故上訴
          人並未提出其他積極證據以實其說，上開主張委無可取。被上訴人基隆分
          行、忠孝分行所在地區並未發生淹水之情形，於納莉颱風來襲之際，被上
          訴人基隆分行、忠孝分行依平日習慣，將系爭二車輛停放於平日所停放之
          地下停車場，依交易上一般觀念，有相當知識經驗及誠意之人亦會為相同
          之行為，是以被上訴人已盡善良管理人之注意義務。
      Ｂ、停放時間：依上訴人所提出之九月十六日中國時報，其報載之新聞，中央
          氣象局原先預測納莉颱風將於十七日凌晨由台灣花蓮附近登陸，嗣後納莉
          颱風並未於花蓮附近登陸台灣，反而係於十六日晚間自瑞芳三貂角附近登
          陸，顯見颱風登陸之路徑多變，一般民眾甚難掌握其行路線，自難預見
          會產生多大之暴風雨，及是否會造成淹水之災害，尤以颱風來襲之際，風
          雨交加，一般民眾均於家中躲避風雨，街道上招牌及上方掉落物極易發生
          砸傷人之危險，自難期待社會一般人均會跑至停車場所將車輛移至高架路
          橋上。雖然亦有民眾不惜違反道路交通安全規則，而將車輛移至高架橋上
          停放，惟此非常態之正常現象，本院無法要求一般人民均必需盡如此之保
          管義務。故系爭二車輛之停放地區多年來並未淹水，則具相當知識經驗及
          誠意之人亦無從預見納莉颱風將帶來豐沛雨量而導致基隆市、台北市多處
          發生水災，是以上訴人主張被上訴人應有充裕時間可將車輛移至高處放置
          云云，顯屬過苛。而被上訴人依平日習慣將系爭二車輛停放於平日位置，
          已盡抽象輕過失之注意義務，並無懈怠疏虞不作為之情事，被上訴人就保
          管義務部分，已盡善良管理人之注意義務，並無違反民法第四百三十二條
          之規定。
六、綜上所述，系爭二車輛係因納莉颱風所帶來之豪雨，導致停放地點淹水而受損壞
    ，而被上訴人就系爭二車輛之保管已盡善良管理人之注意義務，則其損害原係基
    於颱風之不可抗力事由而發生，即與被上訴人無涉。本件納莉颱風所造成之水災
    固屬事變，兩造於簽訂系爭租約時未預見其發生，然兩造於租賃契約中亦未就不
    可抗力事由為特別約定，則應依民法第四百二十九條之規定，對於此不可歸責於
    出租人及承租人之事由，所造成租賃標的物之毀壞，應由出租人負修繕之義務。
    故上訴人即出租人，依民法第四百二十九條之規定，本應負擔修繕之費用，則其
    請求被上訴人給付修繕費用二十六萬三千三百零八元，及自起訴狀繕本送達之翌
    日起至清償日止，按年息百分之五計算之利息，為不足採，被上訴人抗辯，尚屬
    可信。原審為上訴人敗訴之判決及駁回其假執行之聲請，並無不合，上訴意旨指
    摘原判決不當，求予廢棄改判，為無理由，應予駁回。
據上論結，本件上訴為無理由，依民事訴訟法第四百三十六條之一第三項、第四百四
十九條第一項、第七十八條，判決如主文。
中      華      民      國    九十二    年      二      月      七      日
                                民事第一庭審判長法      官  陳邦豪
                                                法      官  王貞秀
                                                法      官  呂淑玲
右為正本係照原本作成。
本判決不得上訴。
中      華      民      國    九十二    年      二      月      七      日
                                                法院書記官  方美雲


司法院資訊處製作；財團法人民間司法改革基金會備份。
